臺灣士林地方法院交通事件裁定　　　　　96年度交聲字第48號
原處分機關　交通部公路總局臺北區監理所
異議人　即
受處分　人　甲○○
上列受處分人因違反道路交通管理處罰條例案件，對於交通部公
路總局臺北區監理所於民國95年12月5日所為之裁決（北監自裁
字第裁40-CG0000000號），聲明異議，本院裁定如下：
    主  文
異議駁回。
    理  由
一原處分意旨略以：異議人即受處分人甲○○所有車號T4-2489
  號自用小客車，於民國95年2 月12日16時19分許，行經台北縣
  萬里鄉萬里加投81號前（往基隆）時，不遵守道路交通標線之
  指示行駛，經警逕行照相採證舉發，裁決機關因認異議人有駕
  車不遵守道路交通標線之指示之違規行為，先於95年10月16日
  以北監自裁字第裁40-CG0000000號裁決書，依道路交通管理處
  罰條例第60條第2 項第3 款規定裁處罰鍰新台幣1,800 元，嗣
  因異議人申訴，裁決機關仍認異議人違規行為明確，惟因異議
  人接獲舉發違反道路交通管理事件通知單時於期限內申訴，故
  裁決機關認前述違規行為應以裁處最低罰鍰，而將上開裁決書
  撤銷，並於95年12月5 日以北監自裁字第裁40-CG0000000號裁
  決書，依道路交通管理處罰條例第60條第2 項第3 款規定裁處
  罰鍰新台幣900 元。
二異議意旨略以：異議人並不否認其所有之自用小客車確於前揭
  時間行經台北縣萬里鄉萬里加投81號前，不遵守道路交通標線
  之指示之違規，然異議人收受台北縣政府警察局舉發違反道路
  交通管理事件通知單後，於95年3 月21日向交通部公路總局臺
  北區監理所申訴，並申請以吊扣駕照代替違規罰鍰，該所函覆
  依據道路交通管理處罰條例第65條第1 項規定「不可主動提出
  吊扣駕照代替違規罰鍰」云云，至95年10月16日該所以逾期到
  案為由加重裁處罰鍰1,800 元，經異議人再申訴，則以道路交
  通管理處罰條條新法修正後已無「罰鍰易處」為由拒絕異議人
  以吊扣駕照代替違規罰鍰，經異議人再三異議，最後原處分機
  關乃裁處罰鍰900 元，以此球員兼裁判之方式，實難令人折服
  ，為此聲明異議。
三按駕駛人駕駛汽車，應遵守道路交通標誌、標線、號誌之指示
  ，道路交通安全規則第90條定有明文。又汽車駕駛人，駕駛汽
  車不遵守道路交通標誌、標線、號誌之指示，處新臺幣900 元
  以上1,800元以下罰鍰，道路交通管理處罰條例第60 條第2 項
  第3 款定有明文。
四查異議人對於其所有之T4-2489 號自用小客車，於95年2 月12
  日行經台北縣萬里鄉萬里加投81號前（往基隆）時，不遵守道
  路交通標線之指示行駛之違規行為，並不爭執，且有臺北縣政
  府警察局北縣警交字第CG0000000 號舉發違反道路交通管理事
  件通知單影本1 張在卷可稽，堪予認定。
五異議人雖以前詞置辯，然：
  (一)按行為後法律或自治條例有變更者，適用行政機關最初裁處
    時之法律或自治條例。但裁罰前之法律或自治條例有利於受
    處罰者，適用最有利於受處罰者之規定，行政罰法第5 條定
    有明文。又道路交通管理處罰條例所定罰鍰、吊扣、吊銷證
    照、記點之裁罰，係屬行政罰法中所稱行政罰之性質，是有
    上開行政罰法第5 條規定之適用。
  (二)本件異議人違規行為後，道路交通管理處罰條例第65條業於
    94年12月28日修正公布，自95年7 月1 日施行。修正施行前
    道路交通管理處罰條例第65條第1 項第3 款規定：汽車所有
    人、駕駛人違反道路交通管理，經主管機關裁決後逾15日未
    向管轄地方法院聲明異議，或其聲明異議經法院裁定確定，
    而罰鍰不繳者，按其罰鍰數額，易處吊扣汽車牌照或駕駛執
    照1 個月至3 個月；不依期限繳送汽車牌照或駕駛執照者，
    吊銷其汽車牌照或駕駛執照。修正施行後道路交通管理處罰
    條例第65條第3 款則規定，汽車所有人、駕駛人違反本條例
    ，經主管機關裁決後逾20日未向管轄地方法院聲明異議，或
    其聲明異議經法院裁定確定，而不依裁決或裁定繳納罰鍰者
    ，依法移送強制執行。修正施行後已將易處之規定刪除。查
    駕駛執照在性質上為駕駛能力之證明，持有該證者，始得合
    法駕駛汽車，是駕駛執照一經吊扣，人民即不能合法駕駛汽
    車，等同剝奪人民於吊扣期間駕駛汽車之自由，倘進一步吊
    銷，更等同於完全剝奪其駕駛汽車權利，相較於對人民一定
    金額剝奪之罰鍰，吊扣或吊銷駕照，在法價值觀點上，權利
    限制程度高於對財產權限制之罰鍰。且依修正前之道路交通
    管理處罰條例第65條第1 項第3 款規定，「吊扣駕駛執照」
    或「吊銷駕駛執照」之處分，均係在「汽車所有人、駕駛人
    違反本條例，經主管機關裁決後逾20日未向管轄地方法院聲
    明異議，或其聲明異議經法院裁定確定，而不依裁決或裁定
    繳納罰鍰或不繳送汽車牌照、駕駛執照」後，始得為「易處
    處分」，明顯有加重處罰之目的。是新、舊法比較結果，應
    以修正後之規定，對行為人較為有利。
  (三)又法律輕重之比較，係依法律整體規定所為之形式觀察，並
    不因受處分人片面之主觀認知不同而有異。換言之，縱行為
    人依其個人之特殊理由，或認為寧可易科「吊扣」或「吊銷
    」執照，較繳納罰鍰更為有利，亦不得逕予要求免予繳納罰
    鍰而更換為易科「吊扣」或「吊銷」駕駛執照。蓋易處「吊
    扣」、「吊銷」汽車駕駛執照之處分，本即係受處分人「不
    依裁決或裁定繳納罰鍰或不繳送汽車牌照、駕駛執照者」所
    生之加重處罰，係立法機關授權裁決機關於一定之原因與條
    件下，得依職權之裁量事項，屬於裁決機關之權限，並非異
    議人於違反道路交通管理處罰條例第60條第2 項第3 款後，
    得以自由選擇違反之法律效果。
六綜上所述，本件異議人違反道路交通管理處罰條第60條第2 項
  第3 款之違規行為事證明確。原處分機關依修正後道路交通管
  理處罰條例之規定，僅裁處異議人罰鍰900 元，未為易處之處
  分，其認事用法，核無違誤。異議人猶執前詞，聲明異議，其
  異議為無理由，應予駁回。
七據上論斷，應依道路交通管理處罰條例第87條第2 項，道路交
  通案件處理辦法第19條，裁定如主文。
中　　華　　民　　國　　96　　年　　4 　　月　　30　　日
　　　　　　　　　交通法庭    法　官 　   江翠萍
以上正本證明與原本無異。
如不服本裁定應於送達後5 日內向本院提出抗告狀。
                              書記官      陳慧玲
中　　華　　民　　國　　96　　年　　5 　　月　　2 　　日
